臺灣臺北地方法院刑事判決　　　　　　　93年度訴字第1355號
公　訴　人　臺灣臺北地方法院檢察署檢察官
被 　　 告　丙○○
上列被告因偽造文書等案件，經檢察官提起公訴（93年度偵字第
10713號），因被告於準備程序中就被訴事實為有罪之陳述，經
本院合議庭裁定改由受命法官獨任進行簡式審判程序，本院判決
如下：
    主  文
丙○○連續行使偽造私文書，足以生損害於他人，處有期徒刑陸
月，如易科罰金，以佰元折算壹日；緩刑貳年。附表二及附表
三所示偽造之署押共柒枚均沒收。
    事  實
一、丙○○基於意圖為自己不法所有及偽造私文書並持以行使之
    概括犯意，於民國九十一年十二月間之某日，利用其任職安
    泰人壽保險股份有限公司（下稱安泰公司）業務員而持有保
    戶乙○○
    明賢之
    有限公司（原名華信安泰信用卡股份有限公司，下稱安信公
    司）申請VISA信用卡使用，並在信用卡申請書上偽簽「乙○
    ○」之署押一枚，表示其有申請信用卡之意，而偽造不實之
    信用卡申請書持向安信公司申請核發信用卡以行使，致安信
    公司陷於錯誤，誤以為乙○○欲申請信用卡，而核發卡號為
    0000-000 0-0000-0000號之信用卡供乙○○記帳消費，並於
    同年月二十四日郵寄至申請書所載之指定居所臺北市○○區
    ○○街一七四號之一，由丙○○以其本人名義簽收。丙○○
    詐得上開信用卡後，旋即以電話開卡使用，並在該信用卡背
    面簽名欄偽造「林Ming -Hsien」之署押一枚，藉以表示係
    由本人親自署名且該簽名者於信用卡有效期間內均有權使用
    該卡之意思，以供特約商店確認持卡人身分之正確性之意後
    ，於附表一所示之時間，連續持該信用卡至附表一所示銀行
    之自動提款機，利用信用卡預借現金之功能，以將信用卡插
    入提款機，並輸入密碼之不正方法，使各該提款機誤以為係
    合法之信用卡持卡人預借現金而給付如附表一所示之款項。
    丙○○復於九十二年一月十五日，假冒乙○○名義，向安信
    公司申請以上開乙○○之信用卡代繳丙○○位於臺北市○○
    區○○街一七四號住所之台灣電力公司電費，而在「華信安
    泰信用卡代繳各項公用事業費用約定書」偽簽乙○○之署押
    「林Ming -Hsien」一枚，而偽造上開約定書，並持向安信
    公司提出申請而行使之，致安信公司誤以為係乙○○申請而
    代為繳納丙○○九十一年九月至十一月份之電費共計新臺幣
    （下同）三千二百四十八元（起訴書誤載為二千二百九十一
    元）；丙○○又於九十二年一月二十四日冒用乙○○之名義
    ，在永業旅行社所提供郵購使用之簽帳單上，填寫上開信用
    卡之卡號，並偽造「林Ming-Hsien」之署押一枚，表示乙○
    ○同意使用上開信用卡支付旅遊費用之意，傳真予永業旅行
    社而行使之，使該旅行社陷於錯誤而提供價值一萬七千八百
    五十元之旅遊服務，而詐得不法之利益。丙○○另連續持上
    開信用卡於附表二所示之時間及特約商店，冒用乙○○之名
    義刷卡消費購物，將信用卡交付予特約商店服務人員供其在
    刷卡機上刷卡辨識後，在特約商店服務人員所交付一式三聯
    之財團法人聯合信用卡處理中心之簽帳單上以複寫之方式每
    次偽造乙○○之署押「林Ming-Hsien」三枚，表示乙○○同
    意依信用卡使用契約之約定，按簽帳單之金額付款予發卡銀
    行之意，而連續偽造屬於私文書性質之簽帳單，再持交特約
    商店服務人員收執核對（第一聯客戶收執聯均由丙○○取回
    收執）而行使之，致各該特約商店服務人員陷於錯誤而交付
    如附表二所示金額之財物；再於同年五月十七日，假冒乙○
    ○之名義，授權安信公司自上開乙○○之信用卡帳戶代繳要
    保人賴文忠之保險費，並在授權書上偽簽乙○○之署押「林
    Ming-Hsien」一枚，而偽造授權書，持交安信公司以行使，
    致安信公司陷於錯誤，代為繳納保險費六千三百二十元，均
    足以生損害於乙○○、各該特約商店及安信公司，總計丙○
    ○持乙○○上開信用卡消費共十萬零八百元。嗣於同年九月
    間，因丙○○尚餘消費本息共六萬八千九百九十七元未繳款
    ，經安信公司向乙○○催索帳款，始經安信公司及乙○○發
    覺上情。
二、案經安信公司、乙○○訴由臺北市政府警察局大安分局報告
    臺灣臺北地方法院檢察署檢察官偵查起訴。
    理    由
一、訊據被告丙○○對於上開事實均坦承不諱，核與告訴人安信
    公司代理人陳慧珊、甲○○及告訴人乙○○所為之指訴相符
    （見偵卷第三頁至六頁、第十九頁），並有安信公司信用卡
    申請書、代付要保人賴文忠應繳保費之授權書、華信安泰信
    用卡代繳各項公用事業費用約定書、台灣電力公司收據、附
    表二所示刷卡消費之簽帳單及安信公司消費明細附卷可稽（
    見偵卷第二十四頁至第二十八頁、第三十五頁、第三十七頁
    ），被告之自白核與事實相符，本件事證明確，被告之犯行
    堪以認定，應予依法論科。
二、按在信用卡背面簽名條簽名，單純自形式上觀察，即足以表
    示信用卡之簽名者於信用卡有效之期限內有權使用該信用卡
    之辨識及證明，並非依習慣或特約表示一定用意之證明，性
    質上係屬刑法第二百十條之私文書。次按簽帳單係以文字為
    一定之意思表示，持信用卡刷卡消費時，在簽帳單上簽署姓
    名，除表示已收受特約商店所交付之交易標的物或消費標的
    ，並確認該筆消費之憑證，具有表示法律上權利義務關係之
    證明，故簽帳單性質上除與收據相同外，並且為信用卡發卡
    銀行依據此向簽帳人收款之憑證，屬私文書之一種。又發卡
    銀行與特約商店間訂有契約，特約商店依契約負有對持有發
    卡銀行所發信用卡之人刷卡購物時，交付財物或給予利益之
    義務，亦即特約商店須依發卡銀行之指示而交付財物或給予
    利益，特約商店亦可依契約向發卡銀行請領價款，嗣持卡人
    未依約於限期清償買賣價金，發卡銀行雖係被害人，惟特約
    商店因誤信冒用持卡人為真正持卡人，而交付一定之財物或
    給予利益，此財物交付或給予利益之本身，即使特約商店喪
    失財物持有或喪失利益，是刷卡者所詐得者，仍係財物或不
    法利益。被告在安信公司信用卡申請書上偽造乙○○之署押
    ，以偽造之申請書，向安信公司申請信用卡，於核卡後在信
    用卡背面偽造乙○○之署押，及偽造乙○○之署押於華信安
    泰信用卡代繳各項公用事業費用約定書、代付要保人賴文忠
    應繳保費之授權書上及前揭特約商店之簽帳單上，並均持以
    行使，致安信公司及各該特約商店均陷於錯誤而分別核卡、
    代繳款項、交付財物或提供服務予被告，自足以生損害於乙
    ○○、各該特約商店及安信公司。是核被告所為係犯刑法第
    二百十六條、第二百十條行使偽造私文書罪、同法第三百三
    十九條第一項詐欺取財罪、同法第三百三十九條第二項詐欺
    得利罪及同法第三百三十九條之二第一項由自動付款設備取
    得他人之物罪。被告於信用卡申請書、信用卡背面、上開授
    權書、約定書上及簽帳單上偽造乙○○之署押，係偽造各該
    私文書之階段行為，又其偽造私文書之低度行為為行使偽造
    私文書之高度行為所吸收，均不另論罪。被告先後多次行使
    偽造私文書、詐欺取財、以不正方法由自動付款設備取得他
    人之物之犯行，均時間緊接，方法相同，所犯基本構成犯罪
    要件相同之罪名，顯各係基於概括犯意為之，應分別依連續
    犯之規定論以一罪，並均依法加重其刑。被告所犯行使偽造
    私文書罪、詐欺取財、詐欺得利、以不正方法由自動付款設
    備取得他人之物罪間，有方法結果之牽連關係，為牽連犯，
    應從一重行使偽造私文書罪處斷。起訴書雖未敘及被告在信
    用卡背面偽造乙○○之署押、偽造永業旅行社所提供之郵購
    用簽帳單並傳真行使之及於附表一所示之時、地以不正方式
    由自動付款設備取得現金之行為，惟因此部分與已起訴之部
    分有連續犯及牽連犯之裁判上一罪關係，為起訴效力所及，
    本院應併予審酌。爰審酌被告犯罪之動機、目的、手段、智
    識程度、詐欺之金額，其犯後尚能坦承犯行，態度良好，且
    已全部清償積欠安信公司之款項，有該公司九十三年十二月
    二十日陳報狀附於本院卷足稽等一切情狀，量處如主文所示
    之刑，並諭知易科罰金之折算標準。又被告前未曾受有期徒
    刑以上刑之宣告，有臺灣高等法院被告全國前案紀錄表可佐
    ，因一時失慮，偶罹刑典，事後坦承犯行，亦具悔意，經此
    刑之宣告後，應知警惕而無再犯之虞，本院因認暫不執行其
    刑為適當，爰併予宣告緩刑二年，用啟自新。
三、末查，附表二所示簽帳單之第二聯及第三聯與附表三所示文
    書，因被告已持以向安信公司及各該特約商店行使，均非屬
    被告所有，自不得宣告沒收，惟其上偽造之署押，不問屬於
    被告與否，仍應依刑法第二百十九條之規定沒收。至於被告
    偽以乙○○之名義向安信公司所申請之上開信用卡、其所偽
    造傳真予永業旅行社之郵購用簽帳單及其於附表二所示之時
    地刷卡消費所取得之簽帳單第一聯即客戶收執聯，雖為被告
    所有供犯罪所用之物，惟被告供承均已丟棄而滅失，爰不另
    為沒收之諭知，則其上偽造之乙○○署押亦因該信用卡及簽
    帳單業已滅失而無從宣告沒收，附此敘明。
應依刑事訴訟法第二百七十三條之一第一項、二百九十九條第一
項前段，刑法第五十六條、第二百十六條、第二百十條、第三百
三十九條第一項、第二項、第三百三十九條之二第一項、第五十
五條、第四十一條第一項前段、七十四條第一款、第二百十九條
，罰金罰鍰提高標準條例第一條前段、第二條，判決如主文。
本案經檢察官李傳侯到庭執行職務
中　　華　　民　　國　　94　　年　　4 　　月　　19　　日
                          刑事第五庭  法  官 李宜娟
以上正本證明與原本無異。
如不服本判決，應於判決送達後10日內向本院提出上訴狀（應抄
附繕本）。告訴人或被害人如對於本判決不服者，應具備理由請
求檢察官上訴，其上訴期間之計算係以檢察官收受判決正本之日
期為準。
                                      書記官  游秀珠
中　　華　　民　　國　　94　　年　　4 　　月　　26　　日
附表一：
┌──┬────┬─────┬─────────┬──┐
│編號│時    間│ 提領地點 │提領金額（新台幣）│備註│
├──┼────┼─────┼─────────┼──┤
│ 一 │91年12月│華南銀行AT│20000             │    │
│    │30日    │M         │                  │    │
├──┼────┼─────┼─────────┼──┤
│ 二 │91年12月│建華商業銀│15000             │    │
│    │30日    │行ATM     │                  │    │
├──┼────┼─────┼─────────┼──┤
│ 三 │92年2月9│中國信託商│1700              │    │
│    │日      │業銀行    │                  │    │
├──┼────┼─────┼─────────┼──┤
│ 四 │92年3月8│建華商業銀│3000              │    │
│    │日      │行ATM     │                  │    │
├──┼────┼─────┼─────────┼──┤
│ 五 │92年4月8│土地銀行AT│3500              │    │
│    │日      │M         │                  │    │
├──┼────┼─────┼─────────┼──┤
│ 六 │92年5月1│誠泰商業銀│3700              │    │
│    │4日     │行        │                  │    │
├──┼────┼─────┼─────────┼──┤
│ 七 │92年6月3│建華商業銀│3500              │    │
│    │日      │行ATM     │                  │    │
├──┼────┼─────┼─────────┼──┤
│ 八 │92年6月1│萬通商業銀│3000（兩筆合計）  │    │
│    │1日     │行        │                  │    │
├──┼────┼─────┼─────────┼──┤
│ 九 │92年7月3│建華商業銀│4500（兩筆合計）  │    │
│    │日      │行ATM     │                  │    │
├──┴────┴─────┴─────────┴──┤
│總計：57900元                                       │
└──────────────────────────┘
附表二：
┌──┬───┬────┬────┬───────┐
│編號│時  間│ 消費特 │消費金額│應沒收之偽造署│
│    │      │ 約商店 │新台幣）│押及數量      │
├──┼───┼────┼────┼───────┤
│ 一 │92年1 │善美得國│7182    │簽帳單第2聯及 │
│    │月28日│際股份有│        │及第3聯上偽造 │
│    │      │限公司  │        │之「林Ming-hsi│
│    │      │        │        │en」署押共2枚 │
│    │      │        │        │              │
├──┼───┼────┼────┼───────┤
│ 二 │92年2 │成泰診所│8300    │簽帳單第2聯及 │
│    │月25日│        │        │第3聯上偽造之 │
│    │      │        │        │「林Ming-hsien│
│    │      │        │        │ 」署押共2枚  │
│    │      │        │        │              │
└──┴───┴────┴────┴───────┘
附表三：
┌──┬────┬──────┬────────┐
│編號│偽造時間│偽造之文書  │偽造之署押及數量│
├──┼────┼──────┼────────┤
│ 一 │91年12月│安信公司信用│「乙○○」署押1 │
│    │間某日  │卡申請書    │枚              │
├──┼────┼──────┼────────┤
│ 三 │92年1月1│華信安泰信用│「林Ming-hsi    │
│    │5日     │卡代繳各項公│en」署押1枚     │
│    │        │用事業費用約│                │
│    │        │定書        │                │
├──┼────┼──────┼────────┤
│ 四 │92年5月1│代付要保人賴│「林Ming-hsien」│
│    │7日     │文忠應繳保費│之署押1枚       │
│    │        │之授權書    │                │
└──┴────┴──────┴────────┘
中華民國刑法第216條
 (行使偽造變造或登載不實之文書罪)
行使第210條至第215條之文書者，依偽造、變造文書或登載不實
事項或使登載不實事項之規定處斷。
中華民國刑法第210條
(偽造變造私文書罪)
偽造、變造私文書，足以生損害於公眾或他人者，處五年以下有
期徒刑。
中華民國刑法第339條
(普通詐欺罪)
意圖為自己或第三人不法之所有，以詐術使人將本人或第三人之
物交付者，處五年以下有期徒刑、拘役或科或併科一千元以下罰
金。
以前項方法得財產上不法之利益或使第三人得之者，亦同。
前二項之未遂犯罰之。
中華民國刑法第339條之2
意圖為自己或第三人不法之所有，以不正方法由自動付款設備取
得他人之物者，處三年以下有期徒刑、拘役或一萬元以下罰金。
以前項方法得財產上不法之利益或使第三人得之者，亦同。
